【裁判字號】    99,重上,298
【裁判日期】    990924
【裁判案由】    拆屋還地等
【裁判全文】
臺灣高等法院民事裁定                 99年度重上字第298號
上  訴  人  戊○○
訴訟代理人  丁○○
上  訴  人  乙○○
            丙○○
前列三人共同
訴訟代理人  陳永誠律師
被上訴人    國防部總政治作戰局
                      通訊處台北郵政90012附12號信箱
法定代理人  甲○○    通訊處台北郵政90012附12號信箱
訴訟代理人  林志宏律師
上列當事人拆屋還地等事件，本院裁定如下：
    主  文
本件應由普通法院審判。
    理  由
一、按當事人就普通法院有無受理訴訟權限有爭執者，普通法院
    應先為裁定，民事訴訟法第31條之2第3項定有明文。又我國
    係採普通法院與行政法院二元制，當事人就私法上法律關係
    所生爭執，由普通法院審判，就公法上法律關係所生爭執，
    則由行政法院審判。判斷公法上或私法上法律關係之爭執，
    應以原告起訴所主張之訴訟標的法律關係為準，至於訴訟標
    的法律關係前提之法律關係，僅為法院得否裁定停止訴訟程
    序之因素（民事訴訟法第182條第2項、行政訴訟法第177條
    第1項參照）。
二、本件被上訴人主張：台北市○○區○○段4小段305、364地
    號之土地（下稱系爭土地）為國有，被上訴人為管理機關。
    上訴人戊○○所有門牌號碼台北市松山區○○○路○段149號
    房屋（下稱系爭房屋）無權占用系爭土地如原判決附圖所示
    Ａ部分面積91平方公尺、Ｂ部分面積11平方公尺、Ｃ部分面
    積3平方公尺、Ｄ部分面積9平方公尺部分，並將系爭房屋出
    租予上訴人乙○○、丙○○開設牛肉麵，爰依民法第767條
    、第184條、第179條之規定，請求判決上訴人乙○○、丙○
    ○應由系爭房屋遷出，上訴人戊○○應將無權占有系爭土地
    之系爭房屋、建物拆除，將系爭土地返還被上訴人。上訴人
    並應給付相當於租金之不當得利等語。上訴人則以系爭土地
    係依據國防部之撥地令，撥予上訴人戊○○之配偶曹丕燦（
    已亡）自費興建系爭房屋之土地，上訴人戊○○使用系爭土
    地，係基於國防部所為撥地之公法上授益處分，且系爭房屋
    為國防部後備司令部列管之眷舍，故於國防部未撤銷撥地令
    前，上訴人戊○○所有系爭房屋有合法權源使用系爭土地，
    並非無權占有，是本件應屬撤銷國防部撥地令之行政處分之
    爭執，應由行政法院審判等語。
三、查被上訴人係依據民法第767條、第184條、第179條規定，
    而為本件請求，其訴訟標的法律關係乃為民法上之法律關係
    ，依前開說明，本件應由普通法院審判，上訴人抗辯應由行
    政法院審判，並不足採。
四、依民事訴訟法第31條之2第3項，裁定如主文。
中    華    民    國    99    年    9     月    24    日
                    民事第六庭
                        審判長法  官   鄭三源
                              法  官   邱  琦
                              法  官   呂太郎
正本係照原本作成。
如不服本裁定，應於收受送達後10日內向本院提出抗告狀，並應
繳納抗告費新台幣１千元。
中    華    民    國    99    年    9     月    24    日
                              書記官   黃千鶴

司法院資訊處製作；財團法人民間司法改革基金會備份。
